臺灣臺北地方法院交通事件裁定　　　　93年度交聲字第1181號
異　議　人
即受處分人　權庭企業社
上列異議人即受處分人因違反道路交通管理處罰條例案件，對於
臺北市交通事件裁決所中華民國93年12月9日所為之處分（原處
分案號：北市裁三字第裁22- ABX578002號），聲明異議，本院
裁定如下：
    主  文
異議駁回。
    理  由
一、按汽車駕駛人使用註銷之駕駛執照駕駛聯結車、大客車、大
    貨車者，汽車所有人及駕駛人各處新臺幣（下同）四萬元以
    上八萬元以下罰鍰；並吊扣其汽車牌照三個月；但汽車所有
    人如善盡查證駕駛人駕駛執照資格之注意，或縱加以相當之
    注意而仍不免發生違規者，汽車所有人不受本條之處罰，道
    路交通管理處罰條例第二十一條之一第一項第五款、第三項
    、第四項分別定有明文。
二、本件異議人即受處分人權庭企業社雇用駕駛執照已遭註銷之
    駕駛人林新來，於民國93年6月28日上午8時56分左右，由林
    新來駕駛受處分人所有之車牌號碼397-BG號自用大貨車，行
    經臺北市景福門前，適為臺北市政府警察局中正第一分隊員
    警當場攔停，並以違反道路交通管理處罰條例第二十一條之
    一第一項第五款之行為掣單舉發，嗣受處分人於舉發通知單
    上所載應到案日期前向原處分機關提出申訴，經原處分機關
    請舉發單位調查結果，仍認受處分人有前開違規行為，原處
    分機關乃依前揭道路交通管理處罰條例第二十一條之一第一
    項第五款、同條例第二十一條之一第三項，及違反道路交通
    管理事件統一裁罰基準表規定，裁處受處分人罰鍰六萬元，
    並吊扣汽車牌照三個月。
三、聲明異議意旨略以：受處分人於93年 5月底經朋友介紹而僱
    用司機林新來，該員於受僱用當時僅提供職業聯結車駕駛執
    照影本一紙供參，惟未明確告知其職業聯結車駕駛執照逾期
    未審驗而已遭監理單位逕行註銷等情，受處分人應已善盡查
    證駕駛人駕駛執照資格之注意等語。
四、經查：
（一）依道路交通安全規則第五十四條第一項之規定，職業汽車
      駕駛人之駕駛執照，應自發照之日起，每滿三年審驗一次
      。本件駕駛人林新來未依規定於91年2月3日辦理審驗，其
      職業駕駛執照已於92年 4月10日經臺北市監理處逕行註銷
      在案，此有卷附之臺北市裁決所93年9月7日汽車駕駛人螢
      幕列印一紙附卷可稽。又參諸卷附臺北市監理處電腦查詢
      車籍資料，車號397-BG號自用大貨車車主登記為權庭企業
      社無誤。從而，受處分人確有僱用仍使用註銷駕駛執照之
      駕駛人林新來駕車之事實，洵無疑義，先予敘明。
（二）次按道路交通管理處罰條例第二十一條之一對於汽車駕駛
      人使用註銷之駕駛執照駕車者，採對汽車駕駛人及汽車所
      有人均處罰之立法例，顯係對於聯結車、大客車、大貨車
      之汽車所有人課以相當之注意義務。又道路交通管理處罰
      條例第九十二條之一「處罰機關裁決職業汽車駕駛人吊扣
      、吊（註）銷駕駛執照時，得應雇主之請求，以書面或其
      他方式通知違規當時所駕駛汽車之所有人」之規定，自92
      年6月1日施行，為提供雇主查詢所屬駕駛人之駕照狀態，
      經由交通部與中華電信股份有限公司數據分公司簽訂委託
      代辦合約，並於92年5月5日完成「公路監理加值服務系統
      ─駕駛人管理子系統」建置，汽車所有人可檢附營利事業
      登記證影本、負責人
      理機關提出該系統查詢作業申請，經公路監理機關審核通
      過後，利用認證及密碼方式上網查詢所屬駕駛人之駕照資
      格及狀態，此有臺北市監理處94年 1月27日北市監二字第
      09460238100 號函在卷足憑。基此，本件駕駛人林新來既
      為受處分人僱用，此為受處分人所不爭，揆諸前開說明，
      受處分人對其駕駛資格自當善盡考核之注意義務，如至監
      理處列印所僱用司機之駕駛執照資料查核，或依上述方式
      上網查詢，以防止司機欺瞞之情形發生。本件受處分人並
      未證明其已為如何相當之注意，或縱加以相當之注意而仍
      不免發生違規之情事，且參酌駕駛人林新來於92年4月10
      日即遭註銷駕駛執照，距其本件遭舉發日即93年6月28日
      已逾一年餘，受處分人疏未向監理機關查核所僱用司機之
      駕駛資格，任令已遭註銷駕駛執照之駕駛續行駕駛大貨車
      ，顯見受處分人對於所僱用駕駛之資格並未加以相當注意
      。是本件受處分人以其不知駕駛人林新來駕駛執照遭逾審
      註銷之事實，據以聲明免責，洵屬無據。本件事證明確，
      受處分人之違規行為堪以認定。
五、綜上，本件受處分人自僱用大貨車駕駛人林新來後，迄93年
    6 月28日遭警舉發期間，本得於僱用時至監理機關查詢所僱
    用駕駛人之駕駛執照資格狀況，衡以大貨車駕駛人之駕駛資
    格攸關大眾生命財產安全，雇主就所僱用駕駛人之駕駛執照
    資格，應盡特別之注意義務，本件受處分人未透過前開公示
    制度，查知所僱用駕駛人之駕駛執照資格狀況，尚難認已善
    盡注意義務，無法依道路交通管理處罰條例第二十一條之一
    第四項規定主張免責。本件受處分人確有僱用註銷大型汽車
    駕駛執照之人駕車之違規，且未盡查證駕駛人駕駛執照資格
    之注意義務，經舉發機關依法舉發，原處分機關爰依道路交
    通管理處罰條例第二十一條之一第一項規定，處罰鍰六萬元
    ，並吊扣汽車牌照三個月，經核於法並無違誤，受處分人之
    聲明異議，為無理由，應予駁回。
據上論斷，應依道路交通案件處理辦法第十九條，裁定如主文。
中　　華　　民　　國　　94　　年　　2 　　月　　25　　日
　　　　　　　　　交通法庭  法  官 胡宗淦
以上正本證明與原本無異。
如不服本裁定，應於送達後5日內，向本院提出抗告狀。
                            書記官 張耀鴻
中　　華　　民　　國　　94　　年　　3　   月　 　3　　日
